【裁判字號】    90,上易,408
【裁判日期】    900416
【裁判案由】    侵占
【裁判全文】
臺灣高等法院臺南分院刑事判決            九十年度上易字第四八號        Ｃ
      上  訴  人
      即自訴人    丙  ○  ○
      自訴代理人  乙  ○  ○
      被      告  甲  ○  ○
      選任辯護人  陳  靜  雲
右上訴人因被告侵占案件，不服臺灣臺南地方法院八十九年度自字第三八一號，中華
民國九十年元月四日第一審判決，提起上訴，本院判決如左：
      主      文
上訴駁回。
      理      由
一、自訴意旨略以：被告甲○○於民國（以下同）八十八年六月二十三日起，由原審
    法院裁決保管自訴人財物，自訴人多次要求歸還，被告均百般刁難，不願配合自
    訴人提回保管物，又自訴人在遷讓不動產前，曾簽發本票乙張交由被告質押，以
    示欠債，然在自訴人遷讓不動產後，被告仍不歸還，因認被告涉有侵占罪嫌。
二、按犯罪事實應依證據認定之，無證據不得推定其犯罪事實，刑事訴訟法第一百五
    十四條定有明文。訊據被告甲○○固坦承於八十八年六月二十三日經法院裁定命
    其保管自訴人丙○○所有如自訴狀所附查封物品清單上所示之物品（以下簡稱系
    爭物品）尚未返還自訴人乙節，惟堅決否認有何侵占犯行，辯稱因系爭物品體積
    數量均頗大，搬運不易，伊曾多次聯絡自訴人前來取回，但自訴人不願配合取回
    ，並非伊有意侵占，且自訴人仍隨時可以取回等語。按告訴人之告訴，係以使被
    告受刑事訴追為目的，是其陳述是否與事實相符，仍應調查其他證據以資審認，
    此參最高法院五十二年台上字第一三００號判例自明。
三、經查：
（一）系爭物品在被告保管中未交還自訴人，並非即可推定被告有侵占犯行，可能是
      被告遲延交付或自訴人受領遲延等民事糾紛所致，而自訴人並未具體陳明被告
      有何易持有為所有的侵占犯行，揆諸前揭說明，自應再調查其他證據。次按刑
      法侵占罪之成立要件，須有為自己不法所有之意圖，並有易持有為所有之行為
      ，始足成立，此參刑法第三百三十五條有關侵占罪條文自明。
（二）經查，本案被告於保管系爭物品後，曾於八十八年十月十八日具狀聲請法院通
      知自訴人領取該物品，法院亦於同年十一月六日發文通知限期取回，有被告聲
      請狀、法院通知及自訴人收受通知之送達證書影本在卷可稽，惟自訴人並未出
      面領取前開物品，被告復於八十八年十二月四日具狀聲請法院，請求拍賣，執
      行法院並未准被告聲請，而於八十九年九月七日發文通知自訴人，於函到十五
      日內出面領取等情，亦有各該聲請狀、通知書影本在卷足憑，然被告亦未出面
      領取，嗣於原審法院審理中，被告復委請律師以存證信函通知自訴人訂期領回
      前揭物件，仍未獲自訴人理會，亦有該存證信函在卷可按，由上情節觀之，若
      被告有侵占意圖，何須一再聲請法院或自行以存證信函通知自訴人出面領取，
      況被告於原審審理中於八十九年十一月二十四日系爭物品經被告雇車送至自訴
      人所指定之地點交予自訴人夫婦乙節，業據被告提出相片二十六幀為憑，而相
      片編號二十號中尚有自訴代理人乙○○點收之畫面，以被告保管系爭物品業已
      年餘觀之，被告如有易持有為所有的侵占故意，不可能在保管年餘之後，尚能
      將系爭物品完整交還自訴人，縱本件系爭物品於搬運過程中有所缺損，亦與刑
      事侵占罪之要件不合。
（三）至於被告持有自訴人所交付之本票，係因自訴人借款尚未清償，有原審法院八
      十七年度簡上字第一○七號民事判決附本院卷可證，是被告縱持有該借款憑證
      之本票，仍與侵占罪構成要件無關。
四、綜上所述，自訴人既未具體指陳被告有何侵占犯行，而被告保管系爭物品年餘，
    仍能返還自訴人，本件應僅屬自訴人與被告間因返還系爭物品所生之民事糾紛，
    按之前揭刑法第三百三十五條之條文之規定，尚與侵占罪之成立要件有間。原審
    以不能證明被告犯罪，諭知被告無罪，核無不合。自訴人上訴意旨仍執前詞指摘
    原判決不當，為無理由，應予駁回。
據上論結，應依刑事訴訟法第三百六十八條，判決如主文。
中    華    民    國      九十      年      四      月      十六        日
                                  臺灣高等法院臺南分院刑事第四庭
                                      審判長法官  陳    義    仲
                                            法官  徐    財    福
                                            法官  宋    明    蒼
右正本證明與原本無異。
不得上訴。
                                      法院書記官  余    素    美
中    華    民    國      九十      年      四      月     十八         日


司法院資訊處製作；財團法人民間司法改革基金會備份。
